臺灣高雄地方法院刑事判決　　　　　　　　　　　　九十二年度訴字第二八一六號
　　公　訴　人　臺灣高雄地方法院檢察署檢察官
　　被　　　告　乙○○
　　指定辯護人　本院公設辯護人　己○○
右列被告因殺人未遂案件，經檢察官提起公訴（九十一年度偵字第二二一一八號），
本院判決如左：
    主  文
乙○○連續殺人，未遂，處有期徒刑伍年壹月，扣案之水果刀壹支沒收。
    事  實
一、乙○○為戊○○○之夫，二人感情不睦，時因細故爭吵，雖同住在高雄縣大寮鄉
    ○○村○○街六八巷十四號，惟夫妻間已分房多年，乙○○更多次揚言欲開瓦斯
    引爆，與戊○○○、長女丙○○、次女林玫珍（未與家人同住）及三女丁○○全
    家五人共赴黃泉，而於民國九十二年十月二十一日凌晨三時十分許，乙○○自外
    酗酒後返家，又與戊○○○發生爭吵，丙○○聞聲即至戊○○○之房間查看，並
    勸乙○○回其房內休息，此時丁○○亦至戊○○○之房內安撫戊○○○，孰料，
    乙○○竟基於殺人之概括犯意，離開戊○○○之房間後，至廚房取水果刀一支回
    到戊○○○房內，持刀先著手刺殺丙○○右胸部一刀，將刀拔出後，又刺殺戊○○○左腹部一刀，致丙○○受有右側乳房穿刺傷，戊○○○則受有腹部穿刺傷併
    小腸穿孔等傷害，丙○○遭刺後，先負傷逃離家門向鄰人求救，戊○○○則由丁○○攙扶逃出，乙○○亦迅即追出屋外持刀追殺，母女三人一路逃至住家附近統
    一超商躲藏，經超商店員以電話報警，由救護車將戊○○○、丙○○二人緊急送
    往財團法人長庚紀念醫院高雄分院（以下簡稱長庚醫院）急救始倖免於死。嗣於
    同（二十一）日凌晨四時二十分許，乙○○因尋覓該母女三人無著而返家時，經
    警在高雄縣大寮鄉○○路與大仁街口當場逮獲，並在一旁空地扣得乙○○所有，
    供著手殺人所用之水果刀一支。
二、案經戊○○○、丙○○訴由高雄縣政府警察局林園鳳山分局報請臺灣高雄地方法
    院檢察署檢察官偵查起訴。
    理  由
一、訊據被告乙○○固不否認於右揭時地持刀砍傷告訴人戊○○○、丙○○之事實，
    惟矢口否認有殺人之犯意，辯稱：當時係告訴人戊○○○、丙○○二人先持椅子
    打伊，伊並無殺人之犯意云云。
二、經查：
(一)、被告於右揭時、地，持水果刀，先刺向告訴人丙○○之右側胸部，再刺向告訴人
    戊○○○之左腹部，致丙○○受有右側乳房穿刺傷，戊○○○受有左下腹穿刺傷
    及小腸穿刺傷等傷害，丙○○遭刺後，先負傷逃離家門向鄰人求救，戊○○○則
    由丁○○攙扶逃出，乙○○隨即持刀追出至高雄縣大寮鄉○○路與大仁街口，因
    戊○○○母女三人至住家附近統一超商躲藏，乙○○未尋獲戊○○○等人而在返
    家路上，將水果刀丟棄路旁空地等事實，業據被告乙○○於警訊、檢察官偵訊及
    本院審理中坦承不諱，核與證人戊○○○、丙○○、丁○○於檢察官偵訊及本院
    審理中結證之情節相符，並有長庚紀念醫院所出具之診斷證明書及病歷各二份、
    現場及被告丟棄水果刀之相片八張附卷可稽，復有被告持以砍殺告訴人之兇器即
    水果刀一支扣案可資佐證。又丙○○所受之傷係右側乳房穿刺傷，傷害口三公分
    ，於九十二年十月二十一日至長庚醫院急診縫合，於同日出院，而戊○○○於九
    十二年十月二十一日至長庚醫院急診時，其左下腹穿刺傷及小腸穿刺傷，經判斷
    整支水果刀刃沒入體內，有生命危險，評估若未即時就醫，恐會有出血性休克及
  以腹膜炎之危險，經長庚醫院於九十二年十月二十一日施行開腹部分小腸切除及
    修補手術，於手術期間，並經長庚醫院發出病危通知單等情，有長庚醫院診斷證
    明書二紙及該院九十三年二月二十三日（九三）長庚院高字第○四四二號函附之
    戊○○○、丙○○病歷影本各一份在卷可稽，被告持以刺傷告訴人之水果刀，亦
    因用力甚猛而整支沒入戊○○○體內，由此更可見被告用力之猛。
(二)、又按殺人與傷害人致死之區別，應以加害人有無殺意為斷，不能因與被害人素不
    相識，原無宿怨，即認為無殺人之故意（最高法院五十一年台上字第一二九一號
    判例可參）。次按殺人罪與傷害罪之區別，本視加害人有無殺意為斷，被害人所
    受傷害多寡，及是否為致命部位，雖有時可藉為認定有無殺意之心證，不能據為
    絕對之標準，然加害人之下手情形如何，於審究犯意方面，仍不失為重要參考資
    料。查被告持以刺傷告訴人戊○○○、丙○○之水果刀，刀刃部分長約十五公分
    ，刀峰銳利，有水果刀一把扣案可稽，而人體之胸腹部，內藏人體多種重要器官
    ，並缺乏堅硬骨骼之保護，一旦以利刃刺入，極有可能因刺中重要臟器，如肝臟
    、肺臟、腸胃，導致人體因大量內出血而死亡等情，乃一般人所週知之事，而本
    件被告係因酒後與其妻戊○○○爭吵後，先持水果刀刺向丙○○之胸部，再刺入
    戊○○○腹部，整支水果刀刃沒入戊○○○體內等情，已如前述，顯見被告攻擊
    時分別刺向丙○○、戊○○○身體之要害，且用力甚猛，被告所持用之兇器乃鋒
    利之水果刀，分別刺向丙○○胸部及戊○○○之以腹部，輔以被告攻擊時用力之
    猛，將導致被害人死亡之結果，必然有所預見，是被告主觀上具有置人於死之決
    意，至為灼然。而戊○○○因遭被告以水果刀刺傷，受傷嚴重，幸經送醫急救始
    倖免於難，足見被告確有殺人之故意甚明，再參酌丙○○、戊○○○遭被告刺傷
    後，逃至屋外求救，被告仍繼續持刀追出屋外欲追殺丙○○、戊○○○，益見被
    告殺意之堅，被告辯稱其無殺人之故意，尚無可採，事證明確，被告殺人未遂之
    犯行，堪予認定。
三、核被告乙○○所為，係犯刑法第二百七十一條第二項、第一項之殺人未遂罪。被
    告先後二次犯行，時間緊接，所犯罪名相同，顯係出於概括之犯意為之，為連續
    犯，爰依刑法第五十六條之規定以一罪論，並加重其刑（法定刑死刑、無期徒刑
    部分依法不得加重）。又被告已著手於殺人行為之實施，而未至死亡之結果，為
    未遂犯，應依刑法第二十六條前段之規定減輕其刑，其刑有加重及減輕之事由，
    應先加重後減輕之。爰審酌被告前無犯罪前科，有臺灣高等法院被告全國前案紀
    錄表一份在卷可稽，與告訴人等分別係夫妻、父女之關係，竟因細故而恣意持刀
    刺殺告訴人等，惡性非輕，然犯後已表示悔悟，告訴人等亦於本院審理時陳明願
    意原諒被告等一切情狀，量處如主文所示之刑，以資懲儆。扣案之水果刀一支，
    係被告所有，供犯本件殺人未遂罪所用之物，業據被告陳明在卷，應依刑法第三
    十八條第一項第二款宣告沒收。
據上論斷，應依刑事訴訟法第二百九十九條第一項前段，刑法第五十六條、第二百七
十一條第二項、第一項、第二十六條前段、第三十八條第一項第二款，判決如主文。
本案經檢察官甲○○到庭執行職務。
中      華      民      國    九十三    年      五      月     十九     日
                                  臺灣高雄地方法院刑事庭
                                      審判長法  官   黃三友
                                            法  官   王雅苑
                                            法  官   涂裕洪
右正本證明與原本無異。
如不服本判決，應於判決送達後十日內，向本院提出上訴狀。
                                            書記官    賴佳慧
中    華    民    國      九十三     年      五     月      十九      日
附錄本案論罪科刑法條：
刑法第二百七十一條第一、二項：
殺人者，處死刑、無期徒刑或十年以上有期徒刑。
前項之未遂犯罰之。
